臺灣高等法院刑事裁定
110年度毒抗字第27號
抗  告  人  
即  被  告  王嘉裕




上列抗告人即被告因違反毒品危害防制條例案件，不服臺灣士林
地方法院中華民國109年12月17日裁定(109年度毒聲字第244號)
，提起抗告，本院裁定如下：
    主  文
抗告駁回。
    理  由
一、原裁定略以：抗告人即被告甲○○（下稱被告）基於施用第二
    級毒品甲基安非他命之犯意，於民國109年5月24日下午6時
    許，在臺北市○○區○○路000號住處，以將甲基安非他命置於
    玻璃球內燒烤加熱吸食煙霧之方式，施用甲基安非他命各1
    次。嗣於翌(25)日下午2時17分許，在臺北市中山區中山北
    路4段與北安路口，因另案通緝為警查獲，經其同意後採尿
    送驗，結果呈甲基安非他命、安非他命陽性反應而查悉上情
    等情，業據被告於警詢及偵查中均坦承不諱，且被告為警查
    獲時採集之尿液，經送驗結果確呈安非他命、甲基安非他命
    類陽性反應，此有臺北市政府警察局偵辦毒品案件尿液檢體
    委驗單（尿液檢體編號：144827號）、台灣尖端先進生技醫
    藥股份有限公司109年6月9日濫用藥物檢驗報告（尿液檢體
    編號：144827號）各1紙在卷可稽。按第二級毒品甲基安非
    他命口服投與後約70％於24小時內自尿中排出，約90％於96小
    時內自尿中排出，由於第二級毒品甲基安非他命成分之檢出
    與其投與方式、投與量、個人體質、採集尿液檢體時間與檢
    測儀器之精密度等諸多因素有關，因此僅憑尿液中呈第二級
    毒品甲基安非他命陽性反應，並無法確實推算吸食時間距採
    集時間之長短，惟依上述資料推斷，最長可能不會超過4日
    ，亦經衛生福利部食品藥物管理署（原名稱行政院衛生署藥
    物食品檢驗局）81年2月8日()藥檢壹字第001156號函釋示
    甚明。被告上開所採之尿液，送驗結果既有第二級毒品甲基
    安非他命陽性反應，且該結果係以氣相層析質譜儀法進行確
    認，已足排除偽陽性反應之可能，堪認被告確於109年5月25
    日為警採尿時點往前回溯4日即96小時內之某時，施用第二
    級毒品甲基安非他命之犯行無誤。被告自白施用第二級毒品
    甲基安非他命犯行，並有前開證據佐證，核與事實相符。是
    被告上開施用第二級毒品甲基安非他命之犯行，應堪認定。
    是檢察官聲請裁定令被告入勒戒處所觀察、勒戒，核無不合
    ，應予准許，裁定被告應送勒戒處所觀察勒戒等語。
二、抗告意旨略以：本件被告從未經過3年始再犯施用毒品犯行
    ，且前案施用毒品案件，經法院判處有期徒刑5月確定，現
    正執行中，有行刑累進處遇適用之問題，原裁定命執行觀察
    勒戒，對被告權益影響甚大，請求逕依毒品危害防制條例論
    處刑罰等語。
三、毒品危害防制條例第20條第3項雖於109年1月15日修正公布
    ，同年7月15日生效施行，其修法理由謂：施用毒品者具病
    患性犯人之特質，並參諸世界各國之醫療經驗及醫學界之共
    識，認如觀察勒戒或強制戒治執行完畢釋放後，3年後始再
    犯者，足見其有戒除毒癮之可能，宜再採以觀察勒戒方式戒
    除其身癮及以強制戒治方式戒除其心癮之措施等旨，爰修正
    第3項，將期限由原先之5年縮減為3年。又按，犯毒品危害
    防制條例第10條之罪者，檢察官應聲請法院裁定，或少年法
    院（地方法院少年法庭）應先裁定，令被告或少年入勒戒處
    所觀察、勒戒，其期間不得逾2月；依前項規定為觀察、勒
    戒或強制戒治執行完畢釋放後，3年後再犯第10條之罪者，
    適用前2項之規定，新修正之毒品危害防制條例第20條第1項
    、第3項定有明文。上開所謂「3年後再犯」，只要本次再犯
    (不論修正施行前、後）距最近1次觀察、勒戒或強制戒治執
    行完畢釋放，已逾3年者，即該當之，不因其間有無犯第10
    條之罪經起訴、判刑或執行而受影響，最高法院109年度台
    上字第3826號判決意旨參照。
四、經查：被告因施用第二級毒品案件，經臺灣士林地方法院以
    90年度毒聲字第604號裁定令入勒戒處所觀察勒戒後，經送
    執行觀察勒戒後，因認有繼續施用毒品之傾向，經同法院以
    90年度毒聲字第1275號裁定令人戒治處所執行強制戒治1年
    ，經送執行戒治屆滿3月後，因其成效經評定合格，無繼續
    戒治之必要，經同法院以91年度毒聲字第316號裁定停止戒
    治，所餘戒治期間交付保護管束，並於91年10月5日保護管
    束期滿，經臺灣士林地方檢察署檢察官以91年度戒毒偵字第
    114號不起訴處分確定，有該不起訴處分書、本院被告前案
    紀錄表、施用毒品案件紀錄表、在監在押全國紀錄表各1份
    在卷可查。本件被告犯施用第二級毒品甲基安非他命之時間
    為109年5月24日下午6時許，已在其最近一次強制戒治交付
    保護管束期滿日(91年10月5日)後之3年後，依照前揭說明，
    檢察官審酌被告本案施用毒品之犯罪情狀，依其調查結果，
    向原審法院聲請裁定觀察勒戒，即與修正後毒品危害防制條
    例第20條第3項、第1項之規定並違，而聲請觀察勒戒亦屬檢
    察官裁量權之適法行使，抗告意旨主張檢察官應逕以提起公
    訴，由法院依法論罪科刑云云，顯與前開法律規定及最高法
    院判決意旨有違，是被告請求撤銷原裁定，退由檢察官逕以
    提起公訴云云，即與法無據。
五、綜上所述，原審法院認檢察官之聲請核無不合，爰依毒品危
    害防制條例第20條第1項、第3項及觀察勒戒處分執行條例第
    3條第1項規定，裁定被告應送勒戒處所觀察勒戒，經核其認
    事用法並無不合，被告以前開情詞，指摘原裁定不當，為無
    理由，應予駁回。　　
六、據上論斷，依刑事訴訟法第412條，裁定如主文。
中　　華　　民　　國　　110 　年　　1 　　月　　13　　日
                  刑事第二十一庭審判長法　官  許宗和
                                      法　官  黃玉婷
                                      法　官  黃惠敏
以上正本證明與原本無異。
不得抗告。
                                      書記官  吳錫欽
中　　華　　民　　國　　110 　年　　1 　　月　　15　　日